臺灣屏東地方法院民事判決
110年度訴字第635號
原      告  黃水金  
訴訟代理人  陳清朗律師
複 代理 人  洪繹安  
被      告  均和資產管理股份有限公司

法定代理人  朱祐宗  
訴訟代理人  尚宗平  

            陳怡穎  
上列當事人間債務人異議之訴事件，本院於民國111年6月16日言
詞辯論終結，判決如下：
    主  文
一、本院110年度司執字第45178號清償債務強制執行事件，對原
    告所為之強制執行程序，於超過新臺幣1,149,735元，及自
    民國105年9月15日起至清償日止，按年息百分之8.25計算之
    利息，暨自92年5月8日起至清償日止，按上開利率百分之20
    計算之違約金，並賠償程序費用113元部分，應予撤銷。
二、原告其餘之訴駁回。
三、訴訟費用由原告負擔。
    事實及理由
一、原告主張：
㈠、原告對台東區中小企業銀行股份有限公司（下稱台東企銀）
    負有債務，經台東企銀向臺灣高雄地方法院（下稱高雄地院
    ）聲請支付命令，嗣執高雄地院91年度促字第36623號支付
    命令（下稱系爭支付命令）暨確定證明書為執行名義向高雄
    地院聲請強制執行，經分配新臺幣（下同）2,239,419元，
    尚餘1,149,735元未受償。嗣於民國94年1月28日，台東企銀
    將對原告伊之債權讓與兆豐資產管理股份有限公司（下稱兆
    豐公司）。於97年8月29日，兆豐公司再將債權讓與馬來西
    亞商富析資產管理股份有限公司台灣分公司（下稱富析公司
    ）。富析公司向高雄地院聲請強制執行，經高雄地院以98年
    度司執字第4594號事件受理，並將原告對於訴外人健城企業
    社之薪資債權858,852元移轉予富析公司。於100年7月27日
    ，富析公司復將對原告之債權讓與經綸資產管理有限公司（
    下稱經綸公司）。經綸公司向高雄地院聲請強制執行，經高
    雄地院以101年度司執字第112078號事件受理，將原告對訴
    外人安泰證券楠梓分公司（下稱安泰公司）之股票債權變賣
    後受償10,273元，並核發債權憑證（下稱系爭債權憑證）。
    後於108年7月16日，經綸公司將債權讓與被告，被告於110
    年9月14日向本院聲請強制執行，現由本院以110年度司執字
    第45178號強制執行事件（下稱系爭強制執行事件）受理中
    。
㈡、被告於系爭強制執行事件中請求之金額為「1,149,735元，及
    自92年6月17日起至清償日止，按年息百分之8.25計算之利
    息，暨自92年5月8日起至清償日止，按上開利率百分之20計
    算之違約金。」，惟歷經數次強制執行後，本件債權本金應
    為290,883元（計算式：1,149,735元－858,852元＝290,883元
    ）。至於101年間該次強制執行變賣股票債權所得10,273元
    ，因先充利息後已無餘額，故該次執行本金部分全未受償。
㈢、又系爭債權憑證係於101年10月24日核發，被告遲至110年9月
    17日始再聲請強制執行，依民法第126條規定，被告可得請
    求之利息，僅得自110年9月17日起回溯5年，即105年9月16
    日前之利息債權均已罹於時效期間。為此，提起債務人異議
    之訴，並聲明：⒈請求確認系爭債權憑證所載本金債權於超
    過290,883元範圍之部分不存在。⒉系爭強制執行事件就超過
    290,883元，及105年9月16日之前之利息，暨自99年1月1日
    起至清償日止超過依本金債權金額290,883元計算之利息之
    百分之20計算之違約金範圍部分之執行程序應予撤銷。
二、被告則以：
㈠、富析公司固曾向高雄地院聲請強制執行原告對健城企業社之
    薪資債權並取得移轉命令。惟富析公司於98年7月27日向健
    城企業社發函請求移轉薪資時，經健城企業社電聯告知原告
    已離職，故上開薪資債權全未受償，而原告將系爭債權憑證
    所載執行受償情形作為當次執行受償之金額，顯有誤會。至
    富析公司當時聲請強制執行狀内所載金額858,852元，係為
    誤載，故被告對原告請求之債權本金仍為1,149,735元。
㈡、又經綸公司於101年8月8日向高雄地院聲請強制執行時，經高
    雄地院囑託臺灣臺北地方法院（下稱臺北地院）扣押原告對
    第三人新光人壽保險股份有限公司（下稱新光保險公司）投
    保以原告為要保人或受益人之保險契約給付條件成就後所生
    之給付金錢債權，經臺北地院101司執助天字第4884號於101
    年8月17日核發扣押命令，並經第三人新光保險公司函復：
    「黃水金就其於本公司投保之保險契約並無以其為要保人之
    有效保險契約，僅有以其為被保險人之保險契約，且目前對
    本公司並無可領取或領回之金錢債權，惟本公司仍將依本件
    執行命令扣押其未來於保險契約給付條件成就時之保險給付
    。」等內容。可見該執行命令附有條件，且條件迄今尚未成
    就，因此該強制執行程序並未終結，時效中斷事由亦未終止
    ，自無利息債權罹於時效之問題。並聲明：原告之訴駁回。
三、得心證之理由：
㈠、按執行名義成立後，如有消滅或妨礙債權人請求之事由發生
    ，債務人得於強制執行程序終結前，向執行法院對債權人提
    起異議之訴。如以裁判為執行名義時，其為異議原因之事實
    發生在前訴訟言詞辯論終結後者，亦得主張之，強制執行法
    第14條第1項定有明文；所謂消滅債權人請求之事由，係指
    足以使執行名義之請求權及執行力消滅之原因事實，如清償
    、提存、抵銷、免除、混同、債權之讓與、債務之承擔、解
    除條件之成就、和解契約之成立，或類此之情形，始足當之
    。至所稱妨礙債權人請求之事由，則係指使依執行名義所命
    之給付，罹於不能行使之障礙而言（最高法院94年度台上字
    第671號判決意旨參照）。查被告執系爭債權憑證，聲請對
    原告為強制執行，經本院以系爭執行事件受理在案，而系爭
    執行事件於執行程序尚未終結前即經原告聲請停止強制執行
    程序，經本院110年度聲字第54號裁定准許等情，業經本院
    調閱前開卷宗確認無誤，則原告是以執行名義成立後發生妨
    礙或消滅被告請求之事由為據，在系爭強制執行事件執行程
    序終結前提起本件債務人異議之訴，合於前開程序規定。
㈡、經查，原告於89年間提供擔保品向台東企銀借款300萬元，因
    逾期未清償，經台東企銀取得系爭支付命令，並向高雄地院
    聲請拍賣抵押物，經拍定分配後餘額尚不足1,149,735元。
    嗣上開債權輾轉讓與兆豐公司、富析公司、經綸公司及被告
    等節，有借據、高雄地院債權憑證、高雄地院民事執行處強
    制執行金額計算書分配表、分配結果彙總表、貸款轉讓合約
    、債權讓與證明書等件為證（見本院卷第53至71頁），且為
    兩造所不爭執，此節首堪認定。
㈢、系爭債權憑證所載債權金額範圍：
  ⒈按就債務人對於第三人之金錢債權為執行，執行法院於詢問
    債權人意見後，將該債權移轉於債權人（強制執行法第115
    第2項規定參照），而核發移轉命令者，性質上乃法定之債
    權讓與（民法第294條第1項參照），本於準物權行為及處分
    行為之作用，於移轉之債權範圍內，具有代物清償之效果，
    足使執行債權發生消滅之效力，縱債權人嗣因尚未領取或其
    他原因而未實際獲償，對於其已消滅之執行債權並不生影響
    。惟第三人之金錢債權倘係將來之薪資請求權者，由於其可
    能因債務人之離職或職位變動，或調整薪津，而影響其存在
    或範圍，在法效上自難與現實之債權等量齊觀。執行法院若
    對於所扣押之債務人之薪資債權核發移轉命令時，就尚未到
    來之薪資債權部分，固須於該債權成為現實之債權時，始生
    使執行債權消滅之效力；然就已到來而可領取之薪資債權部
    分，既經執行法院依法核發移轉命令，即已發生消滅執行債
    權之效力，不論債權人是否已據以領取或實際獲償，該部分
    之執行程序應告終結，債務人自不得對該已消滅之債權再為
    爭執及請求撤銷該部分之執行程序（最高法院104年台上字
    第1468號判決意旨參照）。
  ⒉原告主張：在高雄地院98年度司執字第4594號清償債務強制
    執行程序中，原債權人富析公司已就原告對健城企業社之薪
    資債權858,852元聲請核發扣押、移轉命令，且健城企業社
    未提出異議，即已發生法定之債權讓與，具有消滅執行債權
    之效力，縱使被告未向健城企業社領取，對於已消滅之執行
    債權應不生影響等語。經查，富析公司確曾於98年1月13日
    向高雄地院聲請強制執行原告對於健城企業社之薪資債權，
    經高雄地院先後於98年1月16日、同年2月27日，在債權金額
    858,852元及利息、違約金範圍內核發扣押、移轉命令等節
    ，經本院調閱前開強制執行卷宗確認無誤。
  ⒊惟查，富析公司於前開強制執行中所檢附之原告所得資料，
    乃財政部高雄國稅局96年度綜合所得稅各類所得資料清單，
    雖可認定原告於96年間自健城企業社受有所得，然健城企業
    社業於96年4月26日辦理歇業登記，其負責人黃玉麟更於96
    年10月25日死亡，有高雄市政府經濟發展局111年4月19日高
    市經發商字第11101821300號函附商業登記抄本、該局111年
    5月4日高市經發商字第11132281700號函附申請歇業資料、
    個人基本資料查詢結果在卷可參（見本院卷第205至207、20
    9、213至220頁）。是以，於富析公司98年間聲請強執執行
    時，原告對於健城企業社顯然不存在有薪資債權，非屬「已
    到來而可領取之薪資債權」，此部分不因法院核發移轉命令
    而生執行債權消滅之效力。準此，原告主張系爭債權憑證之
    債權範圍應扣除高雄地院98年度司執字第4594號之移轉命令
    所載金額858,852元，為無理由。
㈣、原告得否就利息部分行使時效抗辯：
  ⒈按利息、紅利、租金、贍養費、退職金及其他一年或不及一
    年之定期給付債權，其各期給付請求權，因五年間不行使而
    消滅，民法第126條定有明文。消滅時效，因起訴而中斷。
    開始執行行為或聲請強制執行，與起訴有同一效力。時效中
    斷者，自中斷之事由終止時，重行起算。民法第129條第1項
    第3款、第2項第5款、第137條第1項分別定有明文。
  ⒉經查，依系爭債權憑證所載執行受償情形，本件曾先後經高
    雄地院91年度執字第27218號、98年度司執字第4594號、99
    年度司執字第79830號、101年度司執字第112078號強制執行
    （見本院卷第31頁），並經本院調閱前開執行卷宗查閱無訛
    。而上開101年度司執字第112078號強制執行程序於101年10
    月24日因發給系爭債權憑證而終結，自斯時起，重行起算5
    年（利息部分）之消滅時效。惟本件被告遲至110年9月14日
    始向本院聲請系爭強制執行，顯已罹於消滅時效，經原告為
    時效抗辯，則系爭債權憑證之利息部分，自110年9月14日起
    回推5年即105年9月14日以前（含本數）之利息部分，被告
    已不得再向原告請求，原告自得拒絕給付。
  ⒊被告抗辯：臺北地院101年度司執助字第4884號強制執行程序
    就原告對新光保險公司之保險契約債權核發扣押命令，該扣
    押命令屬附條件之執行命令，因條件至今尚未成就，故執行
    程序迄未終結云云。經查，經綸公司於101年8月13日向高雄
    地院聲請就原告對於新光保險公司所有以其為要保人或受益
    人之保險契約，於給付條件成就後所生金錢債權之給付予以
    扣押，經高雄地院囑託臺北地院執行，臺北地院乃於101年8
    月17日核發扣押命令，嗣新光保險公司於101年8月27日提出
    異議：「黃水金就其於本公司投保之保險契約並無以其為要
    保人之有效保險契約，僅有以其為被保險人之保險契約，且
    目前對本公司並無可領取或領回之金錢債權，惟本公司仍將
    依本件執行命令扣押其未來於保險契約給付條件成就時之保
    險給付…」等內容，經本院核閱前開執行卷宗屬實。
  ⒋新光保險公司既已依法提出異議，並明確表示無以原告為要
    保人或受益人之有效保險契約，亦無可領取或領回之金錢債
    權，而經綸公司於收受新光保險公司異議通知後，未向管轄
    之法院提起訴訟暨向執行處為起訴之證明，顯然在臺北地院
    核發扣押命令當時並無「給付條件成就後所生之給付金錢債
    權（包含保單責任準備金或為其他受益金等）」之扣押標的
    存在。經臺北地院於101年9月19日向高雄地院函復本件已受
    託執行終結等情，有臺北地院101年9月19日北院木101司執
    助天字第4884號函可考（見臺北地院101年度司執助字第488
    4號卷）。嗣高雄地院收受上開囑託結果，並將該次執行扣
    得之原告對安泰公司之股票債權變賣（受償10,273元）後，
    即換發系爭債權憑證予經綸公司。觀諸前開執行過程，堪認
    本次強制執行程序已因確實無可供扣押之標的存在，實質上
    終結，並重行起算消滅時效，不因新光保險公司未向臺北地
    院聲請撤銷扣押命令而使執行程序久懸未決，是被告此部分
    抗辯，應屬無據。
四、綜上所述，原告聲明第一項請求確認系爭債權憑證所載本金
    債權於超過290,883元範圍之部分不存在，為無理由，應予
    駁回。聲明第二項，請求撤銷系爭強制執行程序於超過1,14
    9,735元，及自105年9月15日起至清償日止，按年息百分之8
    .25計算之利息，暨自92年5月8日起至清償日止，按上開利
    率百分之20計算之違約金，並賠償程序費用113元之範圍，
    應予准許；逾此部分為無理由，應予駁回。
五、本件事證已臻明確，兩造其餘攻擊防禦方法及所提證據，核
    與判決結果無影響，爰不逐一論列。
六、訴訟費用負擔之依據：本院審酌原告僅撤銷部分利息之請求
    勝訴，且該部分為附帶請求，依民事訴訟法第77條之2第2項
    不併算其價額，而主請求部分原告全部敗訴，依民事訴訟法
    第79條規定，認本件訴訟費用應由原告負擔為適當。
中　　華　　民　　國　　111 　年　　6 　　月　　30　　日
                  民事第三庭  法　官  林政斌
以上正本係照原本作成。
正本係照原本作成。
如對判決上訴，須於判決送達後20日內向本院提出上訴狀，其未
表明上訴理由者，應於提出上訴後20日內向本院補提理由書狀（
均須按他造當事人之人數附繕本）。
如委任律師提起上訴者，應一併繳納上訴審裁判費。　
中　　華　　民　　國　　111 　年　　6 　　月　　30　　日
                              書記官  戴仲敏